【裁判字號】    98,訴,2713
【裁判日期】    980930
【裁判案由】    毒品危害防制條例
【裁判全文】
臺灣板橋地方法院刑事判決       98年度訴字第2713號
公  訴  人  臺灣板橋地方法院檢察署檢察官
被      告  甲○○
選任辯護人  許朝昇律師
被      告  乙○○
選任辯護人  傅文民律師
上列被告因違反毒品危害防制條例案件，經檢察官提起公訴（九
十八年度偵字第一一六九五號），判決如下：
    主  文
甲○○共同販賣第三級毒品，處有期徒刑陸年；乙○○共同販賣
第三級毒品，處有期徒刑伍年陸月。扣案之第三級毒品愷他命拾
包及其外包裝袋拾個（合計毛重壹零貳肆公克）、門號00000000
00及0000000000號行動電話（內含SIM 卡）各壹支，均沒收。
    事  實
一、甲○○、乙○○均明知愷他命（ketamine，俗稱K 他命）係
    毒品危害防制條例公告管制之第三級毒品，不得販賣、運輸
    ，甲○○（綽號阿勇）與真實姓名年籍不詳之綽號「阿宏」
    之成年男子竟共同基於販出愷他命以營利之犯意聯絡、乙○
    ○與真實姓名年籍不詳之綽號「小虎」之成年男子竟共同基
    於販入愷他命以營利之犯意聯絡，於民國九十八年四月中旬
    間，先由「小虎」以0000000000號行動電話與乙○○使用之
    0000000000號、0000000000號行動電話聯繫，表示欲購買愷
    他命二公斤，並約定由乙○○負責尋找賣方與處理驗貨及交
    貨，事成後給付新臺幣（下同）五千元之酬勞，乙○○遂與
    甲○○聯繫交易愷他命事宜，甲○○再與位在大陸地區之藥
    頭「阿宏」聯繫，「阿宏」表示目前僅有約一公斤愷他命之
    現貨，價格為二十三萬元，並可交由甲○○接洽販賣，甲○
    ○回覆乙○○，乙○○徵詢「小虎」同意後，應允之，雙方
    即約定於九十八年四月十八日下午七時許在臺北縣土城市○
    ○路○段二四四號「探索汽車旅館」對面之加油站交易愷他
    命。乙○○依「小虎」之指示，於同日下午五時三十分許，
    至上址「探索汽車旅館」一○七號房內與之見面，受「小虎
    」指示聯絡甲○○；同日下午四、五時許，甲○○駕駛友人
    所有之車號5095-PM 號自小客車，依「阿宏」之指示，先至
    臺北市自來水博物館附近之汀州路巷內草叢中取得「阿宏」
    所有，置放於該處之愷他命十包（合計毛重約一○二四公克
    ）後，於同日下午七時十分許載運上揭毒品至上址加油站前
    停車等待交貨取款；乙○○則於同日下午七時二十分許，依
    「小虎」指示前往上址加油站前，自甲○○所駕駛之車內，
    取得上揭毒品完成交付後，返回上開汽車旅館，欲轉交予「
    小虎」驗貨付款之途中，於汽車旅館門口遭監聽預先埋伏之
    警員當場查獲，並扣得上揭販賣之愷他命十大包及門號0000
    000000、0000000000號行動電話（內含SIM 卡）各一支等物
    。
二、案經海岸巡防總局北部地區巡防局移送臺灣板橋地方法院地
    檢署檢察官偵查起訴。
    理  由
壹、證據能力部分：
一、刑事審判上之共同被告，係為訴訟經濟等原因，由檢察官或
    自訴人合併或追加起訴，或由法院合併審判所形成，其間各
    別被告及犯罪事實仍獨立存在。故共同被告對其他共同被告
    之案件而言，為被告以外之第三人，本質上屬於證人，從而
    以共同被告之陳述，作為其他共同被告論罪之證據者，為確
    保被告對證人之詰問權，證人應依法定程序，到場具結陳述
    ，並接受被告之詰問，其陳述始具證據能力，而得作為認定
    被告犯罪事實之判斷依據，最高法院九十五年度台上字第三
    六九七號判決可資參照。又共同被告於警詢、偵查中之陳述
    ，係被告以外之人於審判外之陳述，依刑事訴訟法第一百五
    十九條第一項規定，為傳聞證據，原則不具證據能力。查共
    同被告乙○○於警詢時之陳述，對被告甲○○係被告以外之
    人於審判外之陳述，依上開規定為傳聞證據，又無得例外取
    得證據能力之情況，應無證據能力。至於其於偵查中所為之
    陳述，雖係傳聞證據，惟立法者衡量刑事訴訟法規定檢察官
    代表國家偵查犯罪、實施公訴，依法有訊問被告、證人、鑑
    定人之權，且實務運作時，偵查中檢察官向被告以外之人所
    取得之陳述，原則上均能遵守法律規定，不致違法取供，其
    可信性極高，故例外規定除有顯不可信之情況者外，得為證
    據。共同被告乙○○偵查中所為之證述，既經具結，而被告
    及辯護人均未具體提出上開證人在偵查中所述有何顯不可信
    之情況以供本院審酌、調查，就偵查中證述之任意性或真實
    性，並不具顯不可信之情況，該證述自有證據能力。次按被
    告以外之人於審判外之陳述，雖不符刑事訴訟法第一百五十
    九條之一至之四之規定，而經當事人於審判程序同意作為證
    據，法院審酌該言詞陳述或書面陳述作成時之情況，認為適
    當者，亦得為證據。當事人或辯護人於法院調查證據時，知
    有第一百五十九條第一項不得為證據之情形，而未於言詞辯
    論終結前聲明異議者，視為有前項之同意。刑事訴訟法第一
    百五十九條之五定有明文。查本院言詞辯論終結前，檢察官
    、被告及其辯護人對卷附通聯譯文、內政部警政署刑事警察
    局九十八年六月四日刑鑑字第○九八○○五四八九二號鑑定
    書等被告以外之證人於審判外之書面陳述，均表示無意見，
    未對之聲明異議而主張不得作為證據，又本院審酌上開各該
    證據均非非法取得，且與待證事實具事實、法律上之關連性
    ，復經本院於審判期日就上開證據依法進行調查，揆諸上開
    規定，依法自有證據能力，合先敘明。
貳、實體部分
一、訊據被告甲○○、乙○○，被告甲○○對於在上揭時地與被
    告乙○○洽談交易毒品事宜，受「阿宏」之託將愷他命毒品
    自汀州路載運至「探索汽車旅館」前之加油站，並交付予被
    告乙○○之事實均自承不諱，惟矢口否認有何共同販賣及運
    輸第三級毒品之犯行，辯稱：被告乙○○欲買愷他命，伊僅
    是受被告乙○○所託，單純居中介紹「阿宏」予被告乙○○
    ，並幫「阿宏」將愷他命十大包送至上址汽車旅館交付予被
    告乙○○後，伊即欲離開現場，並未有代「阿宏」收取貨款
    ，且伊與「阿宏」亦無共同販賣毒品云云；被告乙○○固坦
    承有於上揭時地受「小虎」之託，向被告甲○○洽詢毒品愷
    他命之數量、價金等事宜，聯絡後並將愷他命自被告甲○○
    處取交予「小虎」驗貨，事後將獲得五千元報酬等事實，惟
    亦矢口否認有何共同販賣及運輸第三級毒品之犯行，辯稱：
    伊僅係基於幫助「小虎」販入愷他命之犯意，而居中介紹「
    小虎」與甲○○買毒品愷他命，並未販賣第三級毒品云云。
    經查：
  (一)本件如事實欄所載，被告甲○○受「阿宏」之命運送、販賣
    價值二十三萬元之十包愷他命予受「小虎」之託販入上揭毒
    品之被告乙○○等事實，被告甲○○於警詢、偵查及本院審
    理中均供稱：於九十八年四月十七日凌晨被告乙○○以電話
    與伊聯繫，表示有朋友想買愷他命兩公斤，要求伊幫忙聯絡
    「阿宏」，「阿宏」十八日通知伊只有約一公斤愷他命，要
    價二十三萬元，伊回覆被告乙○○是否仍願買受，其答應後
    ，伊先與「阿宏」約定取貨地點，於當日下午五時四十分許
    駕駛車號5095-PM 號自小客車至臺北市○○路自來水博物館
    附近之巷子草叢中取得愷他命後，再與被告乙○○約定交貨
    地點，而於當日下午七時二十分許開車至臺北縣土城市的探
    索汽車旅館前之加油站，於車內交付愷他命予被告乙○○等
    語，核與共同被告乙○○於偵查及本院審理時結證稱：當初
    係因「小虎」欲購買愷他命，託伊負責尋找與聯繫買主，伊
    便與被告甲○○洽談交易毒品事宜，最後以約一公斤愷他命
    二十三萬元的價格成交，並與被告甲○○約定十八日下午七
    時二十分許在上開探索汽車旅館對面之加油站交付愷他命，
    之後被告甲○○在車上交付愷他命予伊，伊下車欲拿到探索
    汽車旅館交由「小虎」驗貨取款時即被警查獲等語相符，並
    有卷附被告乙○○所使用0000000000號行動電話所發出通知
    被告甲○○交付愷他命之時間、地點之簡訊四張、宜蘭機動
    查緝隊通訊監查譯文在卷可稽，而查獲之毒品十包係屬第三
    級毒品愷他命，合計毛重約一○二四公克，亦有內政部警政
    署刑事警察局九十八年六月四日刑鑑字第○九八○○五四八
    九二號鑑定書足考。
  (二)按刑法上之從犯（幫助犯），係指僅以幫助之意思，對於正
    犯資以助力，而未參與實施犯罪構成要件之行為者而言，如
    就構成犯罪事實之一部，已參與實施，即屬共同正犯；又共
    同正犯之成立，祇須具有犯意之聯絡，行為之分擔，既不問
    犯罪動機起於何人，亦不必每一階段犯行，均經參與；又共
    同實施犯罪行為之人，在合同意思範圍以內，各自分擔犯罪
    行為之一部，相互利用他人之行為，以達其犯罪之目的者，
    即應對於全部所發生之結果，共同負責（此有最高法院二十
    八年上字第三一一○號、三十四年上字第八六二號、第一七
    八一號判例意旨參照）。查被告甲○○在交易毒品前，即對
    於販出愷他命之數量、價格與交付方式，與被告乙○○商議
    ，且於交易毒品時，更親自將毒品運輸至交易地點，在場等
    待驗貨取款，除經其在本院準備程序中自承：「我到加油站
    之後我打電話給乙○○，她就自己出來然後上我的車子，她
    上車的時候我綠色袋子就放在副駕駛座的踏板上面，後來我
    袋子拿給乙○○她就下車了，她叫我等一下。」、「（問：
    為何乙○○要叫你等一下？）可能是要拿錢給我。」等語，
    經核被告乙○○於本院審理時作證時稱：「甲○○打電話給
    我說已經找到他朋友，然後問我在何處，我說我在探索汽車
    旅館裡面跟小虎在一起，然後甲○○說要開車過來，他到了
    之後我就跟小虎說甲○○已經到了汽車旅館對面的加油站，
    我叫小虎自己去找甲○○，小虎就說他身上帶很多現金如果
    被搶怎麼辦，小虎堅持說要看到愷他命之後才肯去見甲○○
    ，所以我才去甲○○車上拿愷他命要給小虎看，然後才被警
    察查獲。當時我跟甲○○已經認識一段時間了，他也知道我
    的住處，且他之前手頭不方便的話，我還會借錢給他，所以
    他才肯把Ｋ他命交付給我，讓我拿給小虎看。」、「當時我
    到汽車旅館的時候，我就跟小虎見面我就跟他說價錢部分你
    跟甲○○去談。」等語，及被告乙○○於本院準備程序中所
    供：「然後我再去他（被告甲○○）的車上，我到車上之後
    拿到一袋愷他命，我拿到愷他命之後就放在我包包裡面，後
    來我要拿進去汽車旅館裡面給小虎看，讓小虎確定愷他命然
    後請他出來交錢給甲○○，當時甲○○人在外面等。」等語
    ，足見被告甲○○所辯交貨後即欲離去未有在場等待取款云
    云，係事後圖免罪責之詞，並非可取，被告甲○○已參與上
    揭販出愷他命之構成要件行為，自屬販賣行為之共同正犯；
    被告乙○○亦參與尋找賣方、與賣方即被告甲○○接洽毒品
    交易價格與數量後報告予「小虎」，再與被告甲○○聯繫交
    付毒品時間、地點及親自實行交付毒品等行為，則被告乙○
    ○就本件販賣愷他命，業已執行販入愷他命之構成要件行為
    ，亦為販賣毒品之共同正犯，自應對於全部所發生之結果負
    責，被告乙○○所辯僅係幫助販賣云云委不足採。
  (三)次按著手係指犯罪行為人對於構成犯罪之事實開始實行而言
    ，賣方已與買方達成買賣毒品之合意，並約定交貨、付款之
    時間、地點，賣方且已依約攜帶毒品前往，其販賣行為已達
    於著手實行之階段，嗣雖在交付前遭查緝人員查獲，致未得
    逞，仍應成立販賣未遂罪（最高法院九十八年度台上字第三
    ○五五號判決意旨參照），是販賣毒品之既、未遂，應以毒
    品已否交付為區分標準，如僅就買賣之內容意思表示一致，
    而尚未交付毒品時，雖論以販賣未遂，然已完成交付毒品行
    為時，縱貨款尚未取得，仍應論以販賣既遂罪。本件被告甲
    ○○既以賣方地位將全數愷他命交付予買方即被告乙○○驗
    貨，此時該筆交易之毒品，已然在買方之實力支配下，依前
    開說明，其交付毒品行為業已完成而既遂。再按毒品危害防
    制條例所規定之販賣毒品罪，雖未明示以「營利之意圖」為
    其犯罪構成要件，然所謂「販」者，既係指賤買貴賣，或買
    賤賣貴而從中取利之商人而言。則「販賣」一語，在文義解
    釋上當然已寓含有買賤賣貴而從中取利之意思存在。且從商
    業交易原理與一般社會觀念而言，販賣行為在通常情形下，
    仍係以牟取利益為其活動之主要誘因與目的。以行為人在主
    觀上具有營利之意圖作為販賣毒品罪之成立要件，自難謂與
    「販賣」之文義解釋有違，此有最高法院六十七年台上第二
    五○○號、六十九年台上第一六七五號判例足供參照。又所
    謂「意圖」，即犯罪之目的，原則上不以發生特定結果為必
    要，即衹須有營利之意圖為已足，不以買賤賣貴而從中取利
    為必要。另一般民眾普遍認知毒品之非法交易，政府一向查
    禁森嚴，且重罰不寬貸，衡諸常情，倘非有利可圖絕無平白
    甘冒被重罰高度風險之理，是舉凡其有償交易，除足反證其
    確另基於某種非圖利本意之關係外，通常尚難因無法查悉其
    買進、賣出之差價，而諉無營利之意思，或阻卻販賣犯行之
    追訴；且販賣海洛因之行為，無一定之公定價格，每次買賣
    之價格亦各有差異，隨供需雙方之資力或關係之深淺或需求
    之數量、貨源之充裕與否、販賣者對於資金之需求殷切與否
    ，以及政府查緝之態度，進而為各種之風險評估，而有各種
    不同之標準，並非一成不變。販賣者從各種「價差」或係「
    量差」謀取利潤方式，或有差異，然其所圖利益之非法販賣
    行為目的，則屬相同（此有最高法院八十七年度台上字第三
    一六四號、臺灣高等法院臺中分院九十六年度上重更 (一)
    字第六十三號判決要旨參照）。查被告甲○○代「阿宏」向
    被告乙○○販售愷他命之事實，業據證明如上，本件被告甲
    ○○販售之白色粉末十大包，經送內政部警政署刑事警察局
    鑑驗結果，確屬愷他命，亦有該局九十八年六月四日刑鑑字
    第○九八○○五四八九二號鑑定書一份在卷可按。參以愷他
    命為法律禁止持有之物，取得不易且價格高昂，而「阿宏」
    以二十三萬元之代價一次賣出大量愷他命，經送驗結果，總
    毛重為一○二四公克，純度高達百分之九十八，純質淨重約
    一○○三．五二公克，有該局前揭鑑定書足憑，實已遠超過
    施用者持有之合理數量。若非意圖販賣以牟取買賣間差價利
    得，實難想像甘冒遭警查緝之高度風險，而賣出上開數量龐
    大之愷他命，可認「阿宏」具有營利之意圖。再按共同正犯
    係指相互認識他方之行為而有互相利用他方之行為以完成犯
    罪之意思，即應具有犯意之聯絡與行為之分擔。本件被告甲
    ○○與「阿宏」間既對於販賣愷他命之對象、數量、價格與
    交付方式均有所認識而具備犯意聯絡，且由「阿宏」先將愷
    他命交付被告甲○○，再由被告甲○○交付予賣方即被告乙
    ○○，被告甲○○因此有參與構成要件行為之實行而為行為
    之分擔，兩人分工協力完成販賣毒品之犯罪，是被告甲○○
    與「阿宏」間就上開販賣愷他命以營利之犯行，有犯意聯絡
    與行為分擔，應堪認定；再被告乙○○於偵審中均自承販賣
    愷他命事成後，「小虎」將給予五千元報酬，輔以本件愷他
    命數量龐大，價格高昂，已如前述，則參酌上揭關於營利意
    圖之判決意旨，足徵被告乙○○係因有利可圖而甘冒風險販
    賣愷他命，顯有營利意圖至明。
  (四)綜上所述，被告甲○○與「阿宏」間、被告乙○○與「小虎
    」間就上開販賣愷他命以營利以及運輸之犯行，有犯意聯絡
    與行為分擔，應堪認定。被告等所辯顯係卸責之詞，委無可
    採，犯行明確，應依法論科。
二、按刑法上一行為而觸犯數罪名之想像競合犯存在之目的，在
    於避免對於同一不法要素予以過度評價，其所謂「同一行為
    」係指所實行者為完全或局部同一之行為而言。因此刑法修
    正刪除牽連犯之規定後，於修正前原認屬於方法目的或原因
    結果之不同犯罪，其間果有實行之行為完全或局部同一之情
    形，應得依想像競合犯論擬。又毒品危害防制條例第四條所
    稱之運輸毒品，係指轉運輸送毒品之謂。運輸毒品按其性質
    或結果，並非當然含有販賣之成分，難謂其間有吸收關係。
    故刑法修正刪除牽連犯之規定後，行為人意圖營利販入毒品
    ，運輸他地交付買受人，以完成賣出行為，其運輸與販賣毒
    品間，行為局部同一，應按想像競合犯處斷，此有最高法院
    九十七年度台上字第三四九四號判決足供參照。核被告等為
    販賣、販入驗貨等目的，而持送第三級毒品愷他命，並完成
    販賣毒品之行為，均係犯毒品危害防制條例第四條第三項之
    販賣、運輸第三級毒品罪。公訴意旨雖認被告等係犯販賣第
    三級毒品未遂罪，然被告甲○○既基於賣方地位將愷他命交
    付予買方即被告乙○○，雙方交付毒品行為業已完成，被告
    甲○○縱未取得價金，揆諸上開說明，毒品之交付行為已經
    完成，公訴人認係未遂容有誤會。被告等持有愷他命之低度
    行為，分別為販賣、運輸之高度行為所吸收，不另論罪。被
    告甲○○與「阿宏」、被告乙○○與「小虎」間具共同販賣
    之犯意聯絡與行為分擔，已如前述，應各論以共同正犯。再
    者，刑法上一行為而觸犯數罪名之想像競合犯存在之目的，
    在於避免對於同一不法要素予以過度評價，其所謂「同一行
    為」係指所實行者為完全或局部同一之行為而言。因此刑法
    修正刪除牽連犯之規定後，於修正前原認屬於方法目的或原
    因結果之不同犯罪，其間果有實行之行為完全或局部同一之
    情形，應得依想像競合犯論擬。依上揭最高法院著有九十七
    年度台上字第三四九四號判決意旨，本件被告等以販賣之目
    的從事搬運輸送之行為，應從一重論以販賣第三級毒品罪。
    爰審酌被告等無視國家對於杜絕毒品犯罪之禁令，明知毒品
    對人體身心健康危害之烈，為圖私利竟不惜販賣毒品，且扣
    案毒品數量龐大，侵害社會法益甚鉅，惟渠等均無前科，有
    臺灣高等法院被告前案紀錄表在卷可查，犯後態度尚佳，兼
    衡渠等於本件犯罪中參與分工角色、犯罪之動機、目的、手
    段等一切情狀，分別量處如主文所示之刑，以資懲儆。末查
    ，毒品危害防制條例第十八條第一項後段規定查獲之第三級
    毒品，無正當理由而擅自持有者，沒入銷燬之，係專指查獲
    施用或持有之第三級毒品而言；同條例第十九條第一項所定
    「供犯罪所用或因犯罪所得之財物」，係指犯第四條至第九
    條、第十二條、第十三條或第十四條第一項、第二項之罪所
    用或所得之財物，不包括毒品本身在內，而該條例對於查獲
    販賣第三級毒品之沒收，並無特別規定，故如其行為已構成
    犯罪，則該毒品之沒收即應回歸刑法，適用刑法第三十八條
    第一項第一款之規定沒收之，始為合法，最高法院九十八年
    度台上字第三三四九號、第二八八一號判決意旨參照，故扣
    案之愷他命十包（合計毛重一○二四公克）其內之愷他命屬
    第三級毒品之違禁品，且為本案販賣之標的，不問屬於犯人
    與否，均應依刑法第三十八條第一項第一款之規定沒收之。
    其外包裝係用於包裹毒品，防止毒品漏逸、潮濕，以便於攜
    帶運輸，既經鑑定機關就之與海洛因分別鑑析其重量，有上
    開鑑定書可憑，與毒品並無不可析離之關係，屬共同正犯「
    阿宏」所有，且為本件供販賣毒品所用之物；扣案之門號
    0000 000000、0000000000號行動電話係被告乙○○使用，
    與所搭配之SIM卡，皆屬被告乙○○所有，業據其供承在卷
    ，係用以聯絡本件販賣毒品犯行，屬供本件販賣毒品犯行所
    用之物，均應依毒品危害防制條例第十九條第一項之規定予
    以宣告沒收。至於扣案之電子磅秤一台、PHS-PG920牌行動
    電話，業經被告乙○○堅詞否認為其所有，亦無證據證明係
    本件販賣第三級毒品所用之物；扣案之愷他命十九小包（合
    計毛重一五．四公克）為被告乙○○供己施用，非本件所販
    賣之愷他命，均據其供承在卷；另扣案之行動電話 (含SIM
    卡)一支，無其他積極事證足證與本件販賣愷他命犯行有關
    ；共同被告「小虎」所使用之0000000000號行動電話 (含
    SIM卡) ，未經查扣，「小虎」亦未到案，爰均不予宣告沒
    收，併此敘明。
據上論斷，應依刑事訴訟法第二百九十九條第一項前段，毒品危
害防制條例第四條第三項、第十九條第一項，刑法第十一條、第
二十八條、第五十五條、第三十八條第一項第一款，判決如主文
。
本案經檢察官黃怡華到庭執行職務。
中    華    民    國    98    年    9     月    30    日
                  臺灣板橋地方法院刑事第十六庭
                           審判長法  官  王綽光
                                 法  官  陳正昇
                                 法  官  洪珮婷
以上正本證明與原本無異。
如不服本判決，應於判決送達後10日內敘明上訴理由，向本院提
出上訴狀 (應附繕本) ，上訴於臺灣高等法院。其未敘述上訴理
由者，應於上訴期間屆滿後20日內向本院補提理由書，「切勿逕
送上級法院」。
                                 書記官  許清秋
中    華    民    國    98    年    10    月    2     日
附錄本案論罪科刑法條：
毒品危害防制條例第四條
製造、運輸、販賣第一級毒品者，處死刑或無期徒刑；處無期徒
刑者，得併科新臺幣一千萬元以下罰金。
製造、運輸、販賣第二級毒品者，處無期徒刑或七年以上有期徒
刑，得併科新臺幣七百萬元以下罰金。
製造、運輸、販賣第三級毒品者，處五年以上有期徒刑，得併科
新臺幣五百萬元以下罰金。
製造、運輸、販賣第四級毒品者，處三年以上十年以下有期徒刑
，得併科新臺幣三百萬元以下罰金。
製造、運輸、販賣專供製造或施用毒品之器具者，處一年以上七
年以下有期徒刑，得併科新臺幣一百萬元以下罰金。
前五項之未遂犯罰之。


司法院資訊處製作；財團法人民間司法改革基金會備份。
